【裁判字號】    99,婚,258
【裁判日期】    990921
【裁判案由】    離婚
【裁判全文】
臺灣臺南地方法院民事判決               99年度婚字第258號
原      告  乙○○○
被      告  甲○○
上列當事人間請求離婚事件，經本院於民國99年9月6日言詞辯論
終結，判決如下：
    主      文
准原告與被告離婚。
訴訟費用新臺幣肆仟貳佰元由被告負擔。
    事實及理由
一、被告經合法通知，未於言詞辯論期日到場，核無民事訴訟法
    第386條所列各款情形，爰依原告聲請由其一造辯論而為判
    決。
二、原告主張：
  (一)兩造於民國66年間結婚，婚後育有三名已成年子女陳慧芬、
    陳慧芳、陳昇安，惟被告自長女陳慧芬86年間結婚後，於87
    年間即藉口工作地點離家很遠，須出外工作，然被告離開之
    後卻完全未與原告連絡，被告無故離家出走，且未拿家用回
    來，原告與婆婆亦不知被告人在何處，直至92年9月4日，原
    告乃向台南市警察局第三分局和順派出所通報要求協尋，台
    南縣警察局麻豆分局下營分駐所雖於95年8月15日巡邏查獲
    被告，然被告迄今仍不曾與原告有任何聯繫，原告復於99年
    5月14日向台南市警察局第三分局和順派出所通報被告為失
    蹤人口。
  (二)按夫妻之一方，有下列情形之一者，他方得向法院請求判決
    離婚，民法第1052條第1項定有明文。又有前項以外之重大
    事由，難以維持婚姻者，夫妻之一方得請求離婚，同條第2
    項亦有明文。再按婚姻乃一男一女之兩性結合，以組織家庭
    ，共同生活為目的；故有足以破壞共同生活或難以維持共同
    生活之情事發生，允宜許其離婚以消滅婚姻關係。且對於家
    庭生活之美滿幸福，有妨礙之情形，即認其與此之所謂難以
    維持婚姻之重大事由相當；是以夫妻間若發生足以使婚姻難
    以維持之重大事由者，雖不符合該條第1項所列各款情形，
    亦無不准依該法條第2項訴請離婚（最高法院79年度台上字
    第1040號判決及86年3月4日86年度第二次民事庭會議決議意
    旨參照）。本件被告無故離家出走，至今已經十年，於此十
    年之期間，被告完全未回家與原告共同生活，亦未與原告聯
    繫，則兩造之婚姻已非所謂兩人之結合，也沒有共同生活，
    此長時間未聯繫，已使兩造之婚姻無法繼續維持，為此，原
    告爰依民法第1052條第2項規定提起本件訴訟，並聲明：如
    主文所示。
三、得心證之理由：
  (一)查原告主張兩造於66年間結婚，婚後育有已成年子女陳慧芬
    、陳慧芳、陳昇安，且兩造之婚姻關係現仍存續中等事實，
    此有原告提出之戶籍謄本1件附卷可稽，上開事實堪以認定
    。
  (二)原告次主張被告自長女陳慧芬86年間結婚後，於87年間無故
    離家出走，且未給付任何費用，伊與婆婆均不知被告人在何
    處，直至92年9月4日，伊乃向台南市警察局第三分局和順派
    出所通報要求協尋，台南縣警察局麻豆分局下營分駐所雖於
    95年8月15日查獲被告，然被告迄今仍不曾與伊有任何聯繫
    ，嗣伊復於99年5月14日向台南市警察局第三分局和順派出
    所通報被告為失蹤人口等事實，此據原告提出受理查尋人口
    案件登記表、受理失蹤人口案件登記表各1紙附卷供參，且
    經本院向台南市警察局第三分局查詢曾否尋獲被告，依該局
    檢附失蹤人口系統資料報表所示，被告婚後於87年8月1日離
    家出走，經原告於92年9月4日通報為失蹤人口，嗣被告於95
    年8月15日經台南縣警察局麻豆分局下營分駐所巡邏尋獲，
    然原告於99年5月14日再向台南市警察局第三分局通報被告
    於95年8月16日失蹤，迄今未尋獲，此有台南市警察局第三
    分局99年4月29日南市警三戶字第09943267570號、99年6月2
    日南市警三戶字第09943289020號函及所附之失蹤人口系統
    資料報表在卷可按；再經證人即兩造之女陳慧芬證述：「（
    兩造現有無同住？）沒有，從我86年結婚後就沒有同住了。
    不過86年之前也沒有同住，因為被告會出去工作，就很少回
    家住，從我結婚之後，被告就完全沒有回來過，也沒有負擔
    家中生活費用。（被告有無打電話回家聯絡過？）很少，從
    86年之後約一、二次而已，我們不知道被告在哪裡，所以無
    從找起，他並沒有跟我們說工作地點，我阿公、阿嬤也不知
    道被告的下落。」及兩造之子陳昇安證以：「（兩造現有無
    同住？）沒有，約十幾年沒有住一起了，因為被告突然不聲
    不響就離家，從我有印象中被告都沒有回來過。（所謂印象
    中被告都沒有回家，是何時開始？）從我姐姐86年結婚後。
    （被告86年之前是否就住在外面？）我不記得了，但我印象
    中被告從我姐姐結婚後就沒有回來，之前的事情我沒有印象
    。（期間被告有無打電話回家或是寄錢回家？）沒有。家中
    的生活費用都是原告負擔。」等語；綜此，本件原告主張之
    事實，自堪認定。
  (三)按婚姻乃一男一女之兩性結合，以組織家庭，共同生活為目
    的，故有足以破壞共同生活或難以維持共同生活之情事發生
    ，允宜許其離婚以消滅婚姻關係。74年6月3日修正公布之民
    法親屬編，就裁判離婚之原因，為應實際需要，參考各國立
    法例，增設民法第1052條第2項，明定有同條第1項以外重大
    事由，難以維持婚姻者，亦得請求離婚。是夫妻間發生足使
    婚姻難以維持之重大事由者，雖不符合該條第1項所列各款
    情形，亦無不准依該條第2項訴請離婚之理。而是否有難以
    維持婚姻之重大事由，應斟酌破壞夫妻共同生活之具體情事
    ，是否客觀上達於動搖夫妻之共同生活，致婚姻已生破綻而
    無回復之希望，且客觀上任何人倘處於同一境況，均將喪失
    維持婚姻意欲之程度判斷之，是若對家庭生活之美滿幸福有
    妨礙之情形，即得認其與此之所謂難以維持婚姻之重大事由
    相當，應許其離婚以消滅婚姻關係。查兩造結婚已三十餘年
    ，並育有三名現已成年之子女，而被告於86年間離家後迄今
    已十三餘年未與原告同住及聯繫，亦未給付任何費用，家中
    的生活費用均由原告負擔，被告對原告及子女生活不聞不問
    ，迄今下落不明，依上情節，則兩造在長時間分隔，並斷絕
    聯繫之下，此種狀態已足以動搖兩造之感情，亦與結婚之目
    的在營夫妻永久共同生活之本旨有違，可信兩造婚姻之誠摯
    、互相扶持基礎已嚴重動搖，而有足以破壞共同生活且難以
    維持共同生活之情事發生，兩造之婚姻生活，已無其實，主
    觀上實難強求原告繼續維持此種空有其名之婚姻，客觀上亦
    難期待任何人處於原告之情形，均能繼續忍受此種婚姻，且
    其事由難認係可歸責於原告所致，從而原告依民法第1052條
    第2項規定訴請離婚，於法自無不合，應予准許。
四、據上論結：本件原告之訴為有理由，依民事訴訟法第385條
    第1項前段、第78條、第87條第1項，判決如主文。
中    華    民    國    99    年    9     月    21    日
                      家事法庭    法  官  林富郎
以上正本係照原本作成。
如對本判決上訴，須於收受判決正本送達後20日內向本院提出上
訴狀，並繳納上訴費及附具繕本。
中    華    民    國    99    年    9     月    21    日
                                  書記官  劉毓如

司法院資訊處製作；財團法人民間司法改革基金會備份。
